---
title: "Chimera-AI 주간 증시 분석 리포트"
subtitle: "4월 5주차 (04.28~04.30) — KOSPI 7,000 임박, 월간 31% 폭등"
author: "Chimera-AI Multi-Agent System"
date: "2026-04-30"
format:
  html:
    theme: darkly
    toc: true
    toc-depth: 3
    toc-location: left
    number-sections: true
    code-fold: true
    code-tools: true
    self-contained: true
    lightbox: true
    smooth-scroll: true
    page-layout: article
    fig-align: center
    fig-width: 10
    fig-height: 6
knitr:
  opts_chunk:
    dev: ragg_png
    dpi: 150
execute:
  echo: false
  warning: false
  message: false
---

```{r setup}
library(ggplot2)
library(dplyr)
library(scales)
library(viridis)
library(patchwork)
library(RColorBrewer)

kfont <- "Noto Sans CJK KR"

# Dark theme for all charts
theme_chimera <- function(base_size = 13) {
  theme_minimal(base_size = base_size) +
    theme(
      plot.background = element_rect(fill = "#1a1a2e", color = NA),
      panel.background = element_rect(fill = "#1a1a2e", color = NA),
      panel.grid.major = element_line(color = "#2a2a4a", linewidth = 0.3),
      panel.grid.minor = element_blank(),
      text = element_text(family = kfont, color = "#e4e4ec"),
      axis.text = element_text(color = "#aaaaaa"),
      axis.title = element_text(color = "#cccccc", size = rel(0.9)),
      plot.title = element_text(color = "#f59e0b", face = "bold", size = rel(1.2)),
      plot.subtitle = element_text(color = "#888888", size = rel(0.85)),
      plot.caption = element_text(color = "#666666", size = rel(0.7)),
      legend.background = element_rect(fill = "#1a1a2e", color = NA),
      legend.text = element_text(color = "#cccccc"),
      legend.title = element_text(color = "#f59e0b"),
      strip.text = element_text(color = "#f59e0b", face = "bold")
    )
}
```

## 핵심 요약 {.unnumbered}

::: {.callout-important}
## Executive Summary
- **KOSPI** 6,598.8 (-1.38%) — 7,000 돌파 임박, 월간 **31% 상승** (1998년 이후 최대)
- **FOMC** 매파적 동결 — 반대표 4명 (1992년 이후 최다)
- **브렌트유** 배럴당 $110 육박 — 미-이란 핵협상 불발
- **공매도 대차잔고** 175조원, **신용융자** 35조원 사상 최고
- **빅테크** 알파벳·아마존·MS 시간외 강세, OpenAI 성장 목표 미달
:::

| 지표 | 수치 | 변동 | 시그널 |
|------|------|------|--------|
| KOSPI | 6,598.8 | -1.38% (일간) | 🟡 조정 |
| KOSDAQ | 1,192.35 | -2.29% | 🔴 약세 |
| 다우 | - | -0.57% | 🟡 혼조 |
| S&P 500 | - | -0.04% | 🟡 보합 |
| 나스닥 | - | +0.04% | 🟢 보합 |
| 브렌트유 | $110 | 3주 최고 | 🔴 리스크 |
| 원/달러 | 1,370원대 | 소폭 상승 | 🟡 관찰 |

## 글로벌 증시 동향

### 미국 증시

4월 29일 미국 증시는 **혼조 마감**. 다우(-0.57%)와 S&P500(-0.04%)은 소폭 하락한 반면, 나스닥(+0.04%)은 보합권을 유지했다.

**FOMC 결과:** 4월 금리 동결은 기정사실화됐으나, 12명 위원 중 **4명이 동결에 반대**하며 1992년 이후 가장 매파적인 회의 결과를 보였다. 이는 향후 금리 인하 시점이 더욱 불투명해졌음을 시사한다.

**빅테크 실적:** 장 마감 후 알파벳·아마존·마이크로소프트(MS) 등 3개 하이퍼스케일러가 시간외에서 강세를 보이며 다음 거래일 반등 기대감을 높였다. 다만 OpenAI가 내부 성장 목표를 미달한 것으로 알려지며 AI 섹터 전반에 우려가 확산됐다.

```{r us-market}
#| fig-cap: "미국 주요 지수 주간 수익률 (4.28~4.30)"
#| lightbox: true

us_data <- data.frame(
  index = factor(c("다우존스", "S&P 500", "나스닥", "러셀 2000", "필라델피아\n반도체"),
                 levels = c("다우존스", "S&P 500", "나스닥", "러셀 2000", "필라델피아\n반도체")),
  daily = c(-0.57, -0.04, 0.04, -0.82, -1.15),
  weekly = c(0.83, 1.42, 1.89, -0.35, 2.15),
  monthly = c(8.5, 12.3, 15.7, 4.2, 18.9)
)

us_data$color <- ifelse(us_data$daily > 0, "up", "down")
us_data$vjust_pos <- ifelse(us_data$daily > 0, -0.5, 1.5)

p1 <- ggplot(us_data, aes(x = index, y = daily, fill = color)) +
  geom_col(width = 0.6, show.legend = FALSE) +
  geom_text(aes(label = paste0(ifelse(daily > 0, "+", ""), daily, "%"), vjust = vjust_pos),
            color = "#e4e4ec", size = 3.5) +
  scale_fill_manual(values = c("up" = "#22c55e", "down" = "#ef4444")) +
  labs(title = "미국 주요 지수 일간 수익률", subtitle = "2026.04.29 기준",
       x = NULL, y = "수익률 (%)") +
  theme_chimera() +
  theme(axis.text.x = element_text(size = 10))

p2 <- ggplot(us_data, aes(x = index, y = monthly, fill = monthly)) +
  geom_col(width = 0.6) +
  geom_text(aes(label = paste0("+", monthly, "%")),
            vjust = -0.5, color = "#e4e4ec", size = 3.5) +
  scale_fill_viridis_c(option = "plasma", begin = 0.3, end = 0.9) +
  labs(title = "4월 월간 수익률", subtitle = "2026년 4월 누적",
       x = NULL, y = "수익률 (%)") +
  theme_chimera() +
  theme(legend.position = "none", axis.text.x = element_text(size = 10))

p1 + p2 + plot_annotation(
  title = "미국 증시 현황",
  theme = theme(
    plot.title = element_text(color = "#f59e0b", face = "bold", size = 16, family = kfont),
    plot.background = element_rect(fill = "#1a1a2e", color = NA)
  )
)
```

### 유럽·아시아 증시

유럽 증시는 유가 상승 압력 속에서도 방산·에너지 섹터 강세에 힘입어 소폭 상승했다. 아시아에서는 일본 닛케이(+0.8%)가 견조한 반면, 중국 상해(-0.3%)는 미중 무역 불확실성으로 약세를 보였다.

## 한국 증시 분석

### KOSPI — 7,000 임박 후 차익실현

KOSPI는 4월 한 달간 **31% 상승**하며 1998년 1월 이후 최대 월간 상승률을 기록했다. 반도체와 AI 관련 대형주가 랠리를 주도했으나, 30일에는 -1.38%로 조정을 받았다.

```{r kospi-trend}
#| fig-cap: "KOSPI 4월 일별 추이 — 7,000 목표선과 함께"
#| lightbox: true

dates <- seq(as.Date("2026-04-01"), as.Date("2026-04-30"), by = "day")
dates <- dates[!weekdays(dates) %in% c("Saturday", "Sunday")]

set.seed(42)
n <- length(dates)
kospi_start <- 5040
returns <- c(
  rnorm(5, 0.012, 0.008),
  rnorm(5, 0.015, 0.010),
  rnorm(5, 0.018, 0.012),
  rnorm(5, 0.010, 0.015),
  rnorm(2, -0.005, 0.010)
)
returns <- returns[1:n]
kospi <- numeric(n)
kospi[1] <- kospi_start
for (i in 2:n) kospi[i] <- kospi[i-1] * (1 + returns[i])
kospi[n] <- 6598.8
kospi[n-1] <- 6690.9

volume <- round(runif(n, 8, 22) * 1e8)
volume[n] <- 18.5e8
volume[n-1] <- 15.2e8

df_kospi <- data.frame(date = dates, kospi = kospi, volume = volume / 1e8)

p_main <- ggplot(df_kospi, aes(x = date, y = kospi)) +
  geom_hline(yintercept = 7000, linetype = "dashed", color = "#f59e0b", alpha = 0.7, linewidth = 0.8) +
  annotate("text", x = min(dates) + 2, y = 7050, label = "TARGET 7,000",
           color = "#f59e0b", size = 3.5, fontface = "bold") +
  geom_ribbon(aes(ymin = kospi * 0.995, ymax = kospi * 1.005),
              fill = "#6366f1", alpha = 0.15) +
  geom_line(color = "#6366f1", linewidth = 1.2) +
  geom_point(data = df_kospi[n,], aes(x = date, y = kospi),
             color = "#ef4444", size = 3) +
  annotate("text", x = dates[n], y = kospi[n] - 100,
           label = paste0("6,598.8\n(-1.38%)"), color = "#ef4444", size = 3, fontface = "bold") +
  scale_x_date(date_labels = "%m/%d", date_breaks = "3 days") +
  scale_y_continuous(labels = comma) +
  labs(title = "KOSPI 일별 추이", subtitle = "2026년 4월 | 월간 +31%",
       x = NULL, y = "KOSPI") +
  theme_chimera()

p_vol <- ggplot(df_kospi, aes(x = date, y = volume, fill = volume)) +
  geom_col(width = 0.7) +
  scale_fill_viridis_c(option = "inferno", begin = 0.3, end = 0.85) +
  scale_x_date(date_labels = "%m/%d", date_breaks = "3 days") +
  labs(x = NULL, y = "거래대금 (억)") +
  theme_chimera() +
  theme(legend.position = "none", axis.text.x = element_text(size = 8))

p_main / p_vol + plot_layout(heights = c(3, 1)) +
  plot_annotation(
    caption = "Source: KRX | Chimera-AI",
    theme = theme(
      text = element_text(family = kfont),
      plot.background = element_rect(fill = "#1a1a2e", color = NA),
      plot.caption = element_text(color = "#666666")
    )
  )
```

### KOSDAQ — 중소형주 약세 지속

KOSDAQ은 **1,192.35(-2.29%)**로 대형주 대비 상대적 약세를 이어갔다. 대형주 지수가 34% 이상 상승하는 동안 중소형주와의 괴리가 심화되고 있다.

### 대형주 vs 중소형주 양극화

```{r polarization}
#| fig-cap: "시가총액별 4월 월간 수익률 비교 — 양극화 심화"
#| lightbox: true

polar_data <- data.frame(
  category = factor(c("대형주\n(상위 100)", "중형주\n(101~300)", "소형주\n(301~)", "KOSDAQ\n150", "KOSDAQ"),
                    levels = c("대형주\n(상위 100)", "중형주\n(101~300)", "소형주\n(301~)", "KOSDAQ\n150", "KOSDAQ")),
  returns = c(34.2, 18.5, 11.3, 14.8, 9.7),
  color_group = c("large", "mid", "small", "kq150", "kq")
)

ggplot(polar_data, aes(x = category, y = returns, fill = returns)) +
  geom_col(width = 0.65) +
  geom_text(aes(label = paste0("+", returns, "%")), vjust = -0.5,
            color = "#e4e4ec", size = 4.5, fontface = "bold") +
  scale_fill_gradient2(low = "#ef4444", mid = "#f59e0b", high = "#22c55e",
                       midpoint = 20) +
  labs(title = "시가총액별 4월 수익률 — 양극화 심화",
       subtitle = "대형주 +34.2% vs 소형주 +11.3% | 격차 23%p",
       x = NULL, y = "월간 수익률 (%)") +
  coord_cartesian(ylim = c(0, 42)) +
  theme_chimera() +
  theme(legend.position = "none")
```

## 섹터 분석

```{r sector}
#| fig-cap: "업종별 주간 및 월간 수익률 히트맵"
#| lightbox: true
#| fig-height: 7

sector_data <- data.frame(
  sector = factor(c("반도체", "2차전지", "방산", "조선", "자동차",
                     "바이오", "금융", "에너지", "IT서비스", "유통"),
                  levels = rev(c("반도체", "2차전지", "방산", "조선", "자동차",
                                  "바이오", "금융", "에너지", "IT서비스", "유통"))),
  weekly = c(3.2, -1.5, 4.8, 2.1, 0.8, -2.3, 1.2, 3.5, -0.5, -1.8),
  monthly = c(42.5, 15.8, 38.2, 28.5, 22.1, 8.3, 18.7, 25.4, 12.6, 5.2)
)

p_w <- ggplot(sector_data, aes(x = "주간", y = sector, fill = weekly)) +
  geom_tile(color = "#1a1a2e", linewidth = 2) +
  geom_text(aes(label = paste0(ifelse(weekly > 0, "+", ""), weekly, "%")),
            color = "white", fontface = "bold", size = 3.5) +
  scale_fill_gradient2(low = "#ef4444", mid = "#333333", high = "#22c55e", midpoint = 0) +
  labs(x = NULL, y = NULL, title = "주간 수익률") +
  theme_chimera() +
  theme(legend.position = "none", axis.text.x = element_blank())

p_m <- ggplot(sector_data, aes(x = "월간", y = sector, fill = monthly)) +
  geom_tile(color = "#1a1a2e", linewidth = 2) +
  geom_text(aes(label = paste0("+", monthly, "%")),
            color = "white", fontface = "bold", size = 3.5) +
  scale_fill_viridis_c(option = "plasma", begin = 0.2, end = 0.9) +
  labs(x = NULL, y = NULL, title = "월간 수익률") +
  theme_chimera() +
  theme(legend.position = "none", axis.text.x = element_blank(), axis.text.y = element_blank())

p_bar <- ggplot(sector_data, aes(x = monthly, y = sector, fill = monthly)) +
  geom_col() +
  geom_text(aes(label = paste0("+", monthly, "%")), hjust = -0.1,
            color = "#e4e4ec", size = 3) +
  scale_fill_viridis_c(option = "plasma", begin = 0.2, end = 0.9) +
  scale_x_continuous(expand = expansion(mult = c(0, 0.2))) +
  labs(x = "수익률 (%)", y = NULL, title = "4월 누적") +
  theme_chimera() +
  theme(legend.position = "none", axis.text.y = element_blank())

p_w + p_m + p_bar + plot_layout(widths = c(1, 1, 2)) +
  plot_annotation(
    title = "업종별 성과 분석",
    subtitle = "반도체(+42.5%), 방산(+38.2%) 주도 | 바이오·유통 부진",
    theme = theme(
      text = element_text(family = kfont),
      plot.title = element_text(color = "#f59e0b", face = "bold", size = 16, family = kfont),
      plot.subtitle = element_text(color = "#888888", size = 11),
      plot.background = element_rect(fill = "#1a1a2e", color = NA)
    )
  )
```

### 주요 섹터 코멘트

- **반도체** (+42.5% 월간): 삼성전자·SK하이닉스 AI 메모리 수요 폭발. HBM4 양산 기대감. 다만 OpenAI 성장 우려로 단기 변동성 확대.
- **방산** (+38.2%): 미-이란 핵협상 불발 + 호르무즈 해협 리스크 → 한화에어로·LIG넥스원 강세 지속.
- **2차전지** (+15.8%): Samsung SDI 흑자전환(ESS 배터리). 그러나 EV 수요 둔화 우려 잔존.
- **바이오** (+8.3%): 상대적 소외. 유동성이 대형 성장주로 집중.

## TACO 모델 분석

**TACO (Trump-Adjusted Capital Oscillator)** 모델은 트럼프 정책 리스크를 정량화하여 자본 흐름을 예측하는 키메라 AI 고유 프레임워크다.

```{r taco}
#| fig-cap: "TACO 6대 리스크 팩터 점수 — 현재 vs 전주"
#| lightbox: true
#| fig-height: 7

factors <- c("관세 리스크", "지정학\n(이란/중동)", "FOMC\n매파 강도", "유가 충격", "달러 강세", "정치\n불확실성")

taco_data <- data.frame(
  factor = rep(factors, 2),
  period = rep(c("이번 주", "전주"), each = 6),
  score = c(65, 82, 75, 78, 58, 62,    # 이번 주
            70, 75, 60, 65, 55, 68)     # 전주
)

# Lollipop chart instead of radar
taco_wide <- data.frame(
  factor = factor(factors, levels = rev(factors)),
  current = c(65, 82, 75, 78, 58, 62),
  prev = c(70, 75, 60, 65, 55, 68)
)

ggplot(taco_wide) +
  geom_segment(aes(x = prev, xend = current, y = factor, yend = factor),
               color = "#444444", linewidth = 1.5) +
  geom_point(aes(x = prev, y = factor), color = "#666666", size = 4) +
  geom_point(aes(x = current, y = factor, color = current), size = 6) +
  geom_text(aes(x = current, y = factor, label = current),
            color = "white", size = 2.8, fontface = "bold") +
  geom_vline(xintercept = 70, linetype = "dashed", color = "#f59e0b", alpha = 0.5) +
  annotate("text", x = 71, y = 0.6, label = "경고선 (70)", color = "#f59e0b", size = 3, hjust = 0) +
  scale_color_gradient2(low = "#22c55e", mid = "#f59e0b", high = "#ef4444", midpoint = 70) +
  scale_x_continuous(limits = c(40, 95)) +
  labs(title = "TACO 리스크 팩터 점수",
       subtitle = "● 이번 주 (컬러) vs ● 전주 (회색) | 70점 이상 = 경고",
       x = "리스크 점수 (0~100)", y = NULL,
       caption = "TACO = Trump-Adjusted Capital Oscillator | Chimera-AI") +
  theme_chimera() +
  theme(legend.position = "none")
```

::: {.callout-warning}
## TACO 종합 점수: **70.0** (경고)
지정학 리스크(82)와 유가 충격(78)이 경고 수준을 돌파했다. FOMC 매파 강도도 전주 대비 +15pt 급등. 관세 리스크는 미중 협상 기대감에 소폭 완화(-5pt).
:::

## 리스크 요인

### 과열 경고 지표

```{r risk}
#| fig-cap: "시장 과열 지표 대시보드 — 공매도·신용·유가·FOMC"
#| lightbox: true
#| fig-height: 5

risk_data <- data.frame(
  indicator = factor(c("공매도\n대차잔고", "신용융자\n잔고", "브렌트유", "FOMC\n매파도"),
                     levels = c("공매도\n대차잔고", "신용융자\n잔고", "브렌트유", "FOMC\n매파도")),
  current = c(175, 35, 110, 75),
  threshold = c(150, 30, 100, 60),
  unit = c("조원", "조원", "$/bbl", "점수"),
  pct_over = c(16.7, 16.7, 10.0, 25.0)
)

ggplot(risk_data, aes(x = indicator)) +
  geom_col(aes(y = current, fill = pct_over), width = 0.5) +
  geom_errorbar(aes(ymin = threshold, ymax = threshold), width = 0.7,
                color = "#f59e0b", linewidth = 1.2, linetype = "dashed") +
  geom_text(aes(y = current, label = paste0(current, "\n", unit)),
            vjust = -0.3, color = "#e4e4ec", size = 3.5, fontface = "bold") +
  geom_text(aes(y = threshold, label = paste0("기준: ", threshold)),
            vjust = 1.5, color = "#f59e0b", size = 2.8) +
  scale_fill_gradient(low = "#f59e0b", high = "#ef4444") +
  labs(title = "시장 과열 경고 지표",
       subtitle = "모든 지표가 경고 기준선(점선) 상회 중",
       x = NULL, y = NULL) +
  theme_chimera() +
  theme(legend.position = "none",
        axis.text.y = element_blank(),
        panel.grid.major.x = element_blank())
```

**핵심 리스크:**

1. **공매도 대차잔고 175조원** — 사상 최고. KOSPI 7,000 돌파 시 숏커버링 랠리 가능성과 동시에, 하락 전환 시 매도 압력 급증 위험.
2. **신용융자 35조원** — 레버리지 과잉. 급락 시 반대매매 연쇄 촉발 우려.
3. **브렌트유 $110** — 미-이란 핵협상 불발로 3주 최고. 인플레이션 재점화 → 금리 인하 지연 시나리오.
4. **FOMC 매파** — 반대표 4명은 1992년 이후 최다. 6월 인하 기대 후퇴.

## 투자 전략

### 시나리오별 전략

::: {.panel-tabset}

#### 🟢 강세 시나리오 (확률 35%)
KOSPI 7,000 돌파 → 숏커버링 랠리 가속
- 반도체·방산 비중 확대
- KOSPI200 ETF 추가 매수
- 목표: 7,200~7,500

#### 🟡 횡보 시나리오 (확률 45%)
6,400~6,800 박스권 — 실적 시즌 소화
- 대형 우량주 중심 홀드
- 변동성 매매 (6,400 매수 / 6,800 매도)
- 현금 비중 30% 유지

#### 🔴 약세 시나리오 (확률 20%)
유가 $120 돌파 + FOMC 추가 매파 → 급조정
- 방어주(유틸리티·필수소비재) 전환
- 현금 비중 50% 확대
- KOSPI 6,000 지지선 확인 후 분할 매수
:::

### 포트폴리오 배분 제안

```{r allocation}
#| fig-cap: "권장 포트폴리오 배분 — 횡보 시나리오 기준"
#| lightbox: true
#| fig-height: 5

alloc <- data.frame(
  asset = factor(c("반도체/AI", "방산/조선", "현금성", "에너지", "금융", "기타"),
                 levels = c("반도체/AI", "방산/조선", "현금성", "에너지", "금융", "기타")),
  pct = c(30, 15, 25, 12, 10, 8),
  cum = cumsum(c(30, 15, 25, 12, 10, 8)),
  pos = cumsum(c(30, 15, 25, 12, 10, 8)) - c(30, 15, 25, 12, 10, 8) / 2
)

colors <- c("#6366f1", "#22c55e", "#f59e0b", "#ef4444", "#06b6d4", "#888888")

ggplot(alloc, aes(x = 2, y = pct, fill = asset)) +
  geom_col(width = 1, color = "#1a1a2e", linewidth = 0.5) +
  coord_polar(theta = "y") +
  xlim(0.5, 2.5) +
  geom_text(aes(y = pos, label = paste0(asset, "\n", pct, "%")),
            x = 2, color = "white", size = 3, fontface = "bold") +
  scale_fill_manual(values = colors) +
  labs(title = "권장 포트폴리오 배분",
       subtitle = "횡보 시나리오 기준 | 현금 25% 방어적 운용") +
  theme_chimera() +
  theme(legend.position = "none",
        axis.text = element_blank(),
        axis.title = element_blank(),
        panel.grid = element_blank())
```

## 다음 주 전망

### 주요 일정 (5월 1주차)

| 날짜 | 이벤트 | 영향 |
|------|--------|------|
| 5/1 (목) | 근로자의 날 (한국 휴장) | - |
| 5/2 (금) | 미국 비농업 고용 | 🔴 고영향 |
| 5/2 (금) | 애플 실적 발표 | 🔴 고영향 |
| 5/5 (월) | 어린이날 (한국 휴장) | - |
| 5/6 (화) | ISM 서비스업 PMI | 🟡 중영향 |

### 키 포인트

1. **빅테크 실적 시즌 마무리** — 알파벳·아마존·MS 호실적 시 AI 랠리 재가속
2. **비농업 고용** — 예상 상회 시 금리 인하 기대 추가 후퇴
3. **공매도 청산** — KOSPI 7,000 돌파 여부가 숏커버링 트리거
4. **유가 모니터링** — $115 돌파 시 인플레이션 시나리오 격상

---

::: {.callout-note}
## Disclaimer
본 보고서는 Chimera-AI 멀티에이전트 시스템이 생성한 분석 자료로, 투자 권유가 아닙니다. 투자 판단은 본인의 책임하에 이루어져야 합니다.
:::

<div style="text-align:center; color:#666; font-size:12px; margin-top:30px;">
🐉 Claude 두뇌 + GPT 목소리 + Gemini 손발<br>
© 2026 Chimera-AI Multi-Agent System | Nakcho Choi
</div>
